最高法院刑事判決　　　　　　一○○年度台上字第三二五一號
上　訴　人　邱俊良
　　　　　　洪菖澤
上列上訴人等因偽造有價證券等罪案件，不服台灣高等法院台中
分院中華民國一００年三月十七日第二審判決（九十八年度上訴
字第一九一九號，起訴案號：台灣台中地方法院檢察署九十六年
度偵字第二九六五二號、九十七年度偵字第三八九六號），提起
上訴，本院判決如下：
    主  文
上訴駁回。
    理  由
一、洪菖澤部分
按刑事訴訟法第三百七十七條規定，上訴於第三審法院，非以判
決違背法令為理由，不得為之。是提起第三審上訴，應以原判決
違背法令為理由，係屬法定要件。如果上訴理由書狀並未依據卷
內訴訟資料，具體指摘原判決不適用何種法則或如何適用不當，
或所指摘原判決違背法令情事，顯與法律規定得為第三審上訴理
由之違法情形，不相適合時，均應認其上訴為違背法律上之程式
，予以駁回。本件上訴人洪菖澤就偽造有價證券、行使偽造私文
書部分上訴意旨略以：伊有在FNA0000000號支票（原判決附表二
編號(二)）上背書並留下戶籍地址，可見並未偽造該張支票，否則
無異自曝犯罪，原審不採信其辯解，於法有違。又原審檢送法務
部調查局鑑定筆跡之支票共有四張，該局覆稱其中有三張支票與
伊之筆跡特徵極相似，研判高度可能出於同一人之手筆，然因再
次提供參對之伊本人之筆跡仍欠缺相關字樣，故難肯定確認等語
，可見事實仍欠明確，原審逕以該鑑定書作為判斷依據，復未說
明伊偽造另一張FNA0000000號支票（同附表編號(四)）之理由，難
謂適法。另伊辯稱有意改名為洪俊良，因假釋出獄尚未滿三年，
所以無法改名一節，與姓名條例第十二條第二項規定相符，並非
徒託空言，原判決對其抗辯未予指駁；且伊與伊之小姨子讓吳志
浤修車非僅一次，足見並無行使偽造私文書情事，原判決對此未
予置論，同有違誤等語。
惟查：原判決認定洪菖澤有原判決事實欄所記載共同偽造有價證
券、行使偽造私文書犯行，係以上開事實，業據告訴人游秉蓁、
證人王譓傑、黃琬臻、吳志浤、蔡富美、張森榮（即張銓益）、
李郁政、陳柏升指證甚詳，並有共同被告邱俊良之供述可參。洪
菖澤亦坦承其自邱俊良取得經「蘇仔」蓋用「呈展彩藝社」、「
游秉蓁」印章之支票四張（同附表編號(一)至(四)所示），並持交王
譓傑、吳志浤、張森榮行使，及曾在吳志浤所提車輛委修單上簽
名「洪俊良」等情不諱，復有改制前台中縣警察局豐原分局合作
派出所受理刑事案件報案三聯單、遺失票據申報書、票據掛失止
付通知書、掛失止付票據提示人資料查報表、支票及退票理由單
、洪菖澤之國民身分證、車輛委修單等影本、暨法務部調查局民
國九十九年八月十七日調本貳字第０九九００三六二０五０號筆
跡鑑定書附卷可稽。洪菖澤雖辯稱支票之面額與日期非伊所填載
，伊想改名為洪俊良，但因假釋出獄尚未滿三年，所以未去改名
等語。惟FNA0000000號（同附表編號(一)）、FNA0000000號支票（
同附表編號(三)）經鑑定結果，與洪菖澤平日書寫筆跡特徵極相似
，研判高度可能出於同一人之手筆，有上開鑑定書可按。另FNA0
000000號支票（同附表編號(二)）之筆跡，經鑑定結果與邱俊良之
筆跡相同，邱俊良亦坦陳該張支票之金額為其筆跡，是洪菖澤叫
伊寫上國字貳萬元整等語，足證洪菖澤與「蘇仔」、邱俊良相互
利用其一部行為，共同完成偽造有價證券犯行，而由洪菖澤行使
甚明。又依吳志浤之證詞，洪菖澤僅說其叫「洪仔」，並未告知
本名，洪菖澤與人交易，既使用其他名字，而未告知本名，復在
車輛委修單上冒簽洪俊良之名，自難辭偽造私文書罪責，所辯委
無足採，犯行洵堪認定。因而撤銷第一審關於洪菖澤偽造有價證
券（共三罪）部分之科刑判決，改判仍論處相同罪刑（三罪，均
累犯）；另維持第一審論處洪菖澤行使偽造私文書（累犯）罪刑
部分之判決，駁回洪菖澤在第二審之該部分上訴，已詳敘其所憑
之證據及認定之理由。所為論斷，均有卷存資料可資覆按。按證
據之取捨及證據證明力如何，均屬事實審法院得自由裁量、判斷
之職權，倘此項裁量、判斷，並未悖乎通常一般之人日常生活經
驗之定則或論理法則，復已於判決內論敘其何以作此判斷之心證
理由者，即不能任意指摘其為違法，據為提起第三審上訴之合法
理由。原判決依憑洪菖澤坦承其自邱俊良處取得業經蓋用「呈展
彩藝社」、「游秉蓁」印章之支票四張，並持交王譓傑、吳志浤
、張森榮行使，以及曾在車輛委修單上簽名「洪俊良」等情不諱
，參酌邱俊良、王譓傑、吳志浤、張森榮等人之供述，並佐以卷
附之法務部調查局之筆跡鑑定書、車輛委修單、支票及退票理由
單等證據資料，為綜合判斷，據以認定洪菖澤有上開偽造有價證
券及行使偽造私文書犯行，已敘明其取捨證據之心證理由，所為
論斷，核與證據法則並無違背。洪菖澤於原審即執前揭情詞，請
求再送筆跡鑑定，此部分調查證據之聲請，業經原判決於理由內
敘明無再調查之必要，予以駁回；另FNA0000000號支票（同附表
編號(四)）係洪菖澤囑託姓名年籍不詳者填寫金額、日期，而偽造
完成該張支票，原判決已於理由欄第四項及同附表編號(四)之犯罪
行為欄與備註欄內加以說明，所為論述雖稍嫌簡略，但顯然於判
決結果無影響，依刑事訴訟法第三百八十條規定，仍不得據為合
法之第三審上訴理由。又洪菖澤辯稱有意改名為洪俊良一節，並
無足採，原判決已詳為論列；而姓名條例對改名有若干限制規定
，以及洪菖澤與其小姨子讓吳志浤修車不僅一次，均不足以動搖
原判決之論斷基礎，原判決未予置論，不能指為違法。洪菖澤此
部分上訴意旨，徒憑己意，就原判決已有調查說明之事項，或就
原審證據取捨及判斷證據證明力之職權行使，泛指其違法，難認
係適法上訴第三審之理由。其此部分之上訴為違背法律上之程式
，應予駁回。至洪菖澤以一行為同時觸犯詐欺取財罪部分（同附
表編號(一)、(二)），核屬刑事訴訟法第三百七十六條第四款所定不
得上訴第三審法院之案件。而得上訴第三審之偽造有價證券部分
之上訴既不合法，應從程序上予以駁回，關於詐欺取財部分，自
無從適用審判不可分原則，併為實體上之審判，應一併駁回。另
收受贓物部分，原審係依刑法第三百四十九條第一項論處罪刑，
依刑事訴訟法第三百七十六條第一款規定，亦不得上訴第三審法
院，洪菖澤仍提起上訴，顯為法所不許，應併予駁回。
二、邱俊良部分
查第三審上訴書狀，應敘述上訴之理由，其未敘述者，得於提起
上訴後十日內補提理由書於原審法院，已逾上述期間，而於第三
審法院未判決前仍未提出上訴理由書狀者，第三審法院應以判決
駁回之，刑事訴訟法第三百八十二條第一項、第三百九十五條後
段規定甚明。本件上訴人邱俊良因偽造有價證券等罪案件，不服
原審判決，於一００年三月二十八日提起上訴，其中收受贓物、
詐欺取財部分，係屬刑事訴訟法第三百七十六條第一款所定不得
上訴第三審法院之案件；偽造有價證券部分，邱俊良並未敘述理
由，迄今逾期已久，於本院未判決前仍未提出，依上開規定，其
上訴自非合法，另競合觸犯詐欺取財罪部分，亦無從適用審判不
可分原則，為實體上之審判，應併予駁回。
據上論結，應依刑事訴訟法第三百九十五條，判決如主文。
中    華    民    國  一○○  年    六    月   十六   日
                      最高法院刑事第一庭
                          審判長法官  董  明  霈  
                                法官  張  清  埤  
                                法官  張  祺  祥  
                                法官  張  春  福  
                                法官  段  景  榕  
本件正本證明與原本無異
                                      書  記  官  
中    華    民    國  一○○  年    六    月   十七   日
                                                      Ｅ